臺灣高等法院高雄分院刑事判決　　　94年度上更(一)字第58號
上　訴　人　臺灣高雄地方法院檢察署檢察官
被　　　告　乙○○
選任辯護人　施秉慧律師
選任辯護人　焦文城律師
被　　　告　甲○○
選任辯護人　尤挹華律師
選任辯護人　郭正鵬律師
上列上訴人因被告等違反著作權法案件，不服臺灣高雄地方法院
93年度訴字第1792號中華民國93年10月13日第一審判決（起訴案
號：臺灣高雄地方法院檢察署92年度偵字第15296 號），提起上
訴，判決後經最高法院發回，本院判決如下：
     主  文
上訴駁回。
     理  由
一、公訴意旨略以：被告乙○○係設於高雄市○○街164 號「喜
    龍企業有限公司」負責人，而被告甲○○係設於屏東縣潮州
    鎮○○路169 之2 號「毅鴻音響」負責人。二人明知「七字
    調」等共1,386 首MIDI音樂檔案為點將家企業股份有限公司
    （下稱點將家公司）享有詞曲及音樂著作之物，未經著作財
    產權人點將家公司之同意或授權，不得擅自重製。被告乙○
    ○竟於民國92年2 月間某日，在洪智仁持點將家所生產，機
    號：CK0000000 號點唱機送修之時，竟意圖營利，明知前開
    點唱機欲增加歌曲，須向點將家公司以10餘首歌為一集，每
    集新台幣（下同）750 元之代價購買，而1,386 首歌曲需花
    費6 萬餘元以上之代價購得，竟向洪智仁表示可以低於市價
    ，僅需19,000元之代價以加裝硬碟之方式取得前開非法重製
    之音樂及詞曲，並與被告甲○○基於共同犯意聯絡，由被告
    甲○○安裝含有首揭1,386 首MIDI音檔案之硬碟於洪智仁前
    開點唱機，而由被告甲○○取得17,000元之報酬，被告乙○
    ○取得2,000 元之介紹利潤。嗣因洪智仁點唱機發生故障，
    經送點將家公司維修時，為該公司發現機器內另加裝硬碟而
    查獲上情，因認被告均係違反修正前著作權法第91條第1 項
    、第2 項，同法第93條第3 款之以同法第87條第2 款侵害他
    人著作權罪。
二、按告訴乃論之罪，未經告訴者，應諭知不受理之判決，刑事
    訴訟法第303 條第3 款定有明文。所謂未經告訴，包括不得
    告訴及未經合法告訴之情形在內（最高法院91年度台非字第
    207 號判決參照）。次按違反修正前著作權法第91條第1 項
    、第2 項及同法第93條第3 款之以同法第87條第2 款侵害他
    人著作權之罪，依同法第100 條規定，須告訴乃論。又依現
    行著作權法第37條第1 項前段規定，著作財產權人得授權他
    人利用著作。著作財產權之授權有專屬授權與非專屬授權。
    非專屬授權，著作財產權人得授權多人，不受限制。專屬授
    權，則係獨佔之許諾，著作財產權人不得再就同一內容更授
    權第三人。是否專屬授權，依當事人之約定，其約定不明者
    ，推定為未約定專屬授權（參見同項後段規定），即非專屬
    授權。而91年11月12日著作權法第37條第4 項修正前，專屬
    授權之被授權人於其被授權之範圍內既獨占利用著作財產權
    ，則其被授與之權利遭受侵害時，與原著作財產權人之權利
    被侵害，並無不同，自係犯罪之直接被害人，得依法提起告
    訴或自訴。然非專屬授權與專屬授權不同，並未獨占利用著
    作財產權，故非犯罪被害人，依法不得提起告訴或自訴（最
    高去院92年台上字第5371號判決參照）。
四、經查：依告訴人所提出授權合約書，其取得授權時間大部分
    在91年11月12日之前，少數部分在91年11月12日之後，惟無
    論何者，其授權合約書均載明授權範圍，即其中部分合約書
    內容已明白表示該授權係「非專屬授權」（見警卷第24頁合
    約書）；而未載明「非專屬授權」合約書部分，依授權書內
    容之記載觀之，其授權內容則為「僅能以電腦MIDI方式重製
    乙次」「產品名稱：點將家電腦MIDI音樂伴唱卡」、或「授
    權乙方僅使用於點將家企業股份有限公司製作之：點將家伴
    唱機，限使用一次」、「前開著作，甲方授權乙方得限使用
    於：點將家電腦伴唱機，伴唱使用，但不得使用於其他品牌
    或於有償無償之情況下轉讓與他人使用。」（均見告訴人所
    提出之授權合約書）。而所稱之「MIDI」，係「Musical
    Instrument Digital Interface」之縮寫，中文指「音樂設
    備數位介面」，又因長時間的發展，MIDI之意含亦擴及為「
    電腦音樂」的代名詞。所謂「MIDI音樂」僅係利用MIDI製作
    完成之音樂，與利用其他工具（如鋼琴或吉他）而表現出音
    樂旋律之情形，並無不同，尚無所謂「MIDI音樂著作」之可
    言。又利用MIDI製作工具所為之音樂，究為音樂著作之創作
    、改作或重製行為，應視其輸入之內容而定。而「伴唱機內
    之MIDI音樂」，通常係將唱片或CD灌錄之音樂，以MIDI製作
    工具重新輸入，以供伴唱，為符合原樂曲內容，原則上並無
    太大的創作或改作空間，除另有就原著作加入新創意另為創
    作，而符合本法「改作」之情形者外，僅為利用MIDI軟體演
    奏音樂著作後予以重製。有經濟部智慧財產局92年4 月7 日
    智著字第0920001685號函可參。是依上說明，告訴人所取得
    之授權均非專授屬權甚明，且經本院於準備程序請告訴人提
    出證明其有告訴權之證據，其也具狀陳稱對於告訴人不具告
    訴權一事，並無意見，有其陳報狀可參，故告訴人對起訴書
    所指之1,386 首歌曲並無告訴權應可認定。從而原審以本件
    屬告訴乃論之案件而未經合法告訴為由，判決不受理，於法
    並無不合，公訴人循告訴人之請求提起上訴意旨指摘原審為
    不受理之判決係不當，為無理由，爰不經言詞辯論逕以駁回
    。
據上論斷，應依刑事訴訟法第372條、第368條，判決如主文。
中　　華　　民　　國　　94　　年　　7 　　月　　20　　日
                  刑事第三庭    審判長法  官  周賢銳
                                      法  官  謝宏宗
                                      法  官  黃仁松
以上正本證明與原本無異。
如不服本判決應於收受本判決後10日內向本院提出上訴書狀，其
未敘述上訴理由者，並得於提起上訴後10日內向本院補提理由書
狀（均須按他造當事人之人數附繕本）「切勿逕送上級法院」。
中　　華　　民　　國　　94　　年　　7 　　月　　20　　日
　　　　　　　　　　　　　　　　　　　書記官  馬蕙梅
